臺灣彰化地方法院刑事判決　　　　　　　　　　　　　九十一年度訴字第六八五號
　　公　訴　人　臺灣彰化地方法院檢察署檢察官
　　被　　　告　丁○○
　　被　　　告　丙○○
　　被　　　告　癸○○
　　右三人共同
　　指定辯護人　本院公設辯護人　己○○
　　被　　　告　戊○○
　　選任辯護人　朱浩萍律師
　　被告　甲○○
　　選任辯護人　楊錫楨律師
右列被告因強盜等案件，經檢察官提起公訴（九十一年度偵字第二三四三號），本院
判決如左：
    主      文
丙○○連續意圖為自己不法之所有，結夥三人以上攜帶凶器，以強暴致使不能抗拒，
而取他人之物，累犯，處有期徒刑捌年陸月。
丁○○連續意圖為自己不法之所有，結夥三人以上攜帶凶器，以強暴致使不能抗拒，
而取他人之物，累犯，處有期徒刑捌年。
戊○○、癸○○、甲○○連續意圖為自己不法之所有，結夥三人以上攜帶凶器，以強
暴致使不能抗拒，而取他人之物，各處有期徒刑柒年陸月。
    事      實
一、丁○○前於民國八十七年間因竊盜罪，經本院判處有期徒刑二年，嗣經上訴駁回
    ，於八十八年三月三十日確定，送監執行後，八十九年六月二十二日假釋出獄並
    付保護管束，同年十一月二十七日假釋付保護管束期滿而執行完畢；丙○○則曾
    因竊盜罪及違反毒品危害防制條例案件，分別經本院於八十八年七月二日、八十
    九年二月三日，各判處有期徒刑一年二月及四月確定，嗣定應執行刑為一年五月
    ，入監執行後於九十年一月二十日假釋出獄並付保護管束，同年二月二十八日假
    釋付保護管束期滿而執行完畢。詎其二人均不知悔改，於九十一年三月二十一日
    晚間與癸○○、戊○○、甲○○聚會後，丙○○提議強盜檳榔攤，其餘四人附議
    後，即共同基於不法所有之概括犯意聯絡，先於九十一年三月二十二日凌晨一時
    許，由甲○○駕駛其所有之中華三菱自小客車，附載丁○○、丙○○、癸○○、
    戊○○，外出尋找作案之用車，於行經雲林縣西螺鎮○○路五十四巷三號前，發
    現子○○所有之車牌號碼ＳＫ─０一二七號自小客車停於路旁，遂由癸○○持客
    觀上可供為兇器使用之一字型起子一支（未扣案）下車竊取，得手後一人駕駛與
    甲○○所駕自小客車一同返回彰化縣溪州鄉；待甲○○將自己之自小客車停好後
    ，與丁○○、丙○○、戊○○同乘由癸○○所駕駛之上開ＳＫ─０一二七號贓車
    ，於同日凌晨二時許，駛至彰化縣溪湖鎮○○路○段「統一超商」前時，發現乙○○所有之車牌號碼八Ｌ─一七五八號自小客車停放路旁未熄火，丁○○等人遂
    承前開竊盜犯意，由丁○○下車竊取，得手後二車往彰化縣員林鎮方向逃逸，至
    彰化縣員林鎮○○路與至善街口時，渠等將在西螺鎮所竊得之車牌號碼ＳＫ─０
    一二七號自小客車丟棄，由癸○○及甲○○輪流駕駛車牌號碼八Ｌ─一七五八號
    自小客車，附載其餘之人朝台中市方向前往。五人至台中市閒逛一陣並由丁○○
    在台中市不詳之五金百貨行買妥口罩後，於同日凌晨四時許，行至台中市市○路
    五七二號前「夏威夷檳榔攤」時，丁○○、丙○○、癸○○、戊○○戴上口罩（
    未扣案），分持丁○○所準備長約一尺餘雙面開刃之刀械各一把（未扣案），下
    車進入該檳榔攤後，由癸○○、丁○○持刀械嚇令檳榔小姐辛○○拿出財物，致
    使辛○○不能抗拒，而任由丙○○取走抽屜內現金共新台幣（下同）三千四百五
    十元，戊○○取走櫃台上之摩托羅拉手機一支，得手後，仍由甲○○駕車附載其
    餘四人，沿省道往草屯方向逃逸。嗣於同日凌晨五時許，渠等駛至彰化縣芬園鄉
    ○○路○段十九號前「上青檳榔攤」時，丙○○、丁○○、癸○○復戴上口罩、
    並各持前揭刀械一支，與只戴口罩之戊○○一同進入該檳榔攤，由丁○○、癸○○持刀械押住老闆庚○○，致使其不能抗拒，而任由丙○○取走櫃台上之黑色皮
    包一個（內有現金二百元、身分證一枚、汽、機車駕駛執照一枚、學生證一張、
    健保卡一枚、摩托羅拉Ｌ2000型手機一支）及櫃台抽屜內之現金約八千餘元，戊○○則取走櫃台上之摩托羅拉Ｔ189 型手機一支，其間，癸○○所持之刀械不慎
    劃傷庚○○之左手臂（此部分未據告訴）。渠等得手後，仍乘坐甲○○所駕之贓
    車往南投方向行駛，嗣再折返彰化縣溪州鄉，甲○○下車駕駛自己之自小客車，
    而車牌號碼八Ｌ─一七五八號贓車則換由癸○○駕駛，並附載其餘三人同往南投
    縣名間鄉棄車，途中甲○○先折返，餘四人則在路旁朋分強盜所得，由丁○○、
    癸○○拆卸車牌號碼八Ｌ─一七五八號贓車上之音響及ＶＣＤ螢幕，現金每人各
    分得約二千餘元，手機則由丙○○分得二支、戊○○分得一支（ 摩托羅拉Ｔ189
    型），至甲○○所分得之二千餘元現金，則由丙○○於同日下午交付。嗣因戊○○將其弟張鴻彰所有之行動電話門號0000000000ＳＩＭ卡插入分得之前揭手機使
    用，經警調通聯紀錄而於九十一年三月二十七日二十時許循線查獲戊○○，並於
    戊○○坐落彰化縣北斗鎮○○路六十之五號租屋處扣得前揭摩托羅拉Ｔ189 型手
    機一支及花剩之現金二千元，再經由戊○○口供查獲其餘共犯。
二、案經彰化縣警察局移送台灣彰化地方法院檢察署檢察官偵查起訴。
    理      由
一、右揭犯罪事實，經訊之被告：被告丙○○矢口否認有參與右揭竊盜、強盜犯行，
    被告丁○○則坦承行竊車牌號碼八Ｌ─一七五八號自小客車，並曾於台中市購買
    口罩，且參與強盜上青檳榔攤，強盜時渠乃站在檳榔攤門口等情，惟另辯稱癸○○如何竊車伊並不知情，八Ｌ─一七五八號自小客車是伊於超市買飲料後，見車
    子未熄火，一個人所為，其他人不知情，強盜夏威夷檳榔攤時，伊雖有下車，但
    未參與，至強盜之工具乃本放置於八Ｌ─一七五八號自小客車上之鐵尺云云；被
    告戊○○辯稱：車牌號碼ＳＫ─０一二七號自用小客車係癸○○偷的，他事先未
    告知要偷車，癸○○如何偷車，伊並不知情，車行至溪湖鎮時，伊不知為何停於
    超商前，而丁○○就下車竊取，又經過夏威夷檳榔攤時，由甲○○開車，甲○○
    不知要行搶，伊與丁○○、丙○○、癸○○下車，是癸○○在車上提議要搶東西
    ，伊不知為何選夏威夷檳榔攤，下車時渠等手上均拿鐵板尺，該鐵板尺原本就放
    在後車廂，伊搶得一支手機後就先上車，其餘三人拿何物品伊不清楚，至上青檳
    榔攤時，伊並未下車，係丁○○、丙○○與癸○○下車，下車時他們三人有拿鐵
    板尺，他們在檳榔攤有押著一個人，上車後他們有拿一個抽屜上車，伊不知抽屜
    有何東西云云；被告癸○○辯稱：伊係以一字型螺絲起子行竊車牌號碼ＳＫ─０
    一二七號自用小客車，其餘被告並不知情，在溪湖時，不知丁○○為何要下車，
    另經過夏威夷檳榔攤時，伊與被告戊○○臨時起意下車行搶，上青檳榔攤也是渠
    等二人所為，其餘被告並不知情，搶到現金、手機後，被告五人均有分到現金，
    每人約分到二千元云云；被告甲○○辯稱：九十一年三月二十二日時，伊開車載
    其餘被告外出，到了西螺，癸○○叫伊停車，他一人下車並開了一部車，伊不知
    他所開係偷來的車，後來伊車沒油，就開回溪洲，渠等就上癸○○所開之車，本
    來要去台中，到溪湖鎮時，癸○○將車停在超商前，丁○○就下車，癸○○將車
    開前面一點，後來就看到丁○○開了一部車子過來，到員林後，渠等就在莒光路
    旁坐上丁○○開來之車往台中，到了台中，經過夏威夷檳榔攤時，癸○○說要買
    檳榔，伊就將車停在檳榔攤前，丁○○、丙○○、癸○○及戊○○就下車，當時
    並未看到四人手上有拿何工具，四人進入檳榔攤後約三、四分鐘就又上車，後往
    芬園方向，經過一家檳榔攤時，戊○○說停車，之後四人又下車進入檳榔攤，丙○○先上車，丁○○站在檳榔攤前並面向外面，約五、六分鐘後他們又上車，上
    車時有看到戊○○手上拿一個黑色皮包，嗣渠等回溪洲開伊之車，之後到水里，
    然因其車沒油，伊就先行返家，翌日中午打電話給丙○○，他叫伊去載他，並拿
    二包零錢給伊加油云云。經查：
（一）右揭犯罪事實，迭據同案被告戊○○、癸○○、甲○○於警、偵訊中坦承不諱
      ，而三人對何人提議強盜、如何行竊、何人提供強盜財物所用之凶器及強盜時
      所戴之口罩來源等作案情節或分工過程，甚至事後如何分贓等情，所述相符，
      互核一致，並經證人即車牌號碼ＳＫ─０一二七號自用小客車車主子○○、車
      牌號碼八Ｌ─一七五八號自小客車車主巫錦標、辛○○、庚○○及壬○○等於
      警訊中或本院調查時證述在卷。再徵之被告戊○○、癸○○、甲○○於檢察官
      初次偵訊時或否認犯行或避重就輕，然經檢察官多次隔離偵訊後，渠三人業已
      坦承犯行，是渠等既自白犯罪，又與被告丁○○、丙○○無何仇怨，顯見所指
      述被告丁○○、丙○○為共同正犯當可採信。
（二）被告丙○○雖矢口否認曾參與強盜及竊盜犯行，丁○○則僅承認伊一人行竊車
      牌號碼八Ｌ─一七五八號自小客車，並參與強盜上青檳榔攤等情，餘則否認之
      ，另三名被告則於本院調查中翻異前詞，更改三人於警偵訊中之供述，然按(1)
      互核被告等於本院歷次調查中之供詞：被告戊○○稱渠等經過夏威夷檳榔攤時
      ，由甲○○開車，甲○○不知要行搶，伊與丁○○、丙○○、癸○○下車，是
      癸○○在車上提議要搶東西，伊不知為何選夏威夷檳榔攤，下車時渠等手上均
      拿鐵板尺，該鐵板尺原本就放在後車廂，伊搶得一支手機後就先上車，其餘三
      人拿何物品伊不清楚，至上青檳榔攤時，伊並未下車，係丁○○、丙○○與癸○○下車，下車時他們三人有拿鐵板尺，他們在檳榔攤有押著一個人，上車後
      他們有拿一個抽屜上車等語；被告癸○○辯稱經過夏威夷檳榔攤時，伊與被告
      戊○○臨時起意下車行搶榔攤，上青檳榔攤也是渠等二人所為，其餘被告並不
      知情，搶到現金、手機後，被告五人均有分到現金，每人約分到二千元等語；
      被告甲○○辯稱到了台中經過夏威夷檳榔攤時，癸○○說要買檳榔，伊就將車
      停在檳榔攤前，丁○○、丙○○、癸○○及戊○○就下車，當時並未看到四人
      手上有拿何工具，四人進入檳榔攤後約三、四分鐘就又上車，後往芬園方向，
      經過一家檳榔攤時，戊○○說停車，之後四人又下車進入檳榔攤，丙○○先上
      車，丁○○站在檳榔攤前並面向外面，約五、六分鐘後他們又上車，上車時有
      看到戊○○手上拿一個黑色皮包等語；而被告丁○○則自承強盜上青檳榔攤時
      ，伊站在檳榔攤門口，而夏威夷檳榔攤該次伊雖有下車但未參與等語；佐以受
      僱於夏威夷檳榔攤之證人辛○○暨上青檳榔攤之經營者庚○○及其母壬○○分
      於警偵訊中或本院調查時之證詞，確信案發當時實際進入上揭檳榔攤內強盜之
      被告應有三人，是由被告等之供述與證人等之證詞所得之交集，即九十一年三
      月二十二日實際強盜夏威夷檳榔攤及上青檳榔攤財物者，除甲○○因擔任駕駛
      無法下車外，其餘四人均曾下車強盜財物，亦證前開被告戊○○、癸○○及甲○○三人警偵訊中之供詞至為可採，被告等強盜犯行，足堪認定。至被告等用
      以強盜之凶器，被告等雖均辯稱係自車牌號碼八Ｌ─一七五八號自小客車車上
      所取得之鐵尺云云，惟八Ｌ─一七五八號自小客車上並未放置鐵尺乙情，已據
      證人巫錦標結證於本院調查時在卷；再據證人辛○○於警訊中或本院調查中所
      述，被告等所攜帶之凶器，係約一尺餘長類似武士刀之物，且可確定為刀械等
      語，另證人壬○○於本院調查中證稱，被告等所攜帶之凶器，為一尺餘長之刀
      械，雙面開刃，不像西瓜刀等語，而證人庚○○亦證稱被告等所拿之凶器，乃
      長約三、四十公分之小武士刀等語，可信被告等用以強盜之凶器，應非渠等所
      供之鐵尺，而係雙面開刃之刀械（蓋該等刀械未能扣案，致無從辨明），且參
      以被告戊○○、癸○○及甲○○於警訊中之供述，該等刀械為被告丁○○於犯
      案前自家中所提供。(2)次查，被告癸○○於警訊中業已供明，渠建議於作案前
      先行竊車，嗣被告五人即先行坐上被告甲○○所有之自小客車，並外出尋找作
      案之用車；再被告等人發現子○○所有之車牌號碼ＳＫ─０一二七號自小客車
      停於路旁後，即由癸○○持一字型起子下車竊取，得手後一人駕駛與甲○○所
      駕自小客車一同返回彰化縣溪州鄉，且待甲○○將自己之自小客車停好後，五
      人同乘由癸○○所竊來之ＳＫ─０一二七號自小客車，可見被告五人對行竊前
      揭自小客車，應有犯意之聯絡與行為之分擔。又於同日凌晨二時許，癸○○駕
      駛前開ＳＫ─０一二七號自小客車行經彰化縣溪湖鎮○○路○段「統一超商」
      前時，固係由被告丁○○一人下車行竊車牌號碼八Ｌ─一七五八號之自小客車
      ，然承上所述，被告等本意即在行竊車輛以作為進行強盜財物之交通工具，而
      被告癸○○於本院調查時，經詢以丁○○何以要偷取八Ｌ─一七五八號之自小
      客車，癸○○雖答稱不知，嗣又稱因伊開的車壞掉等語（見本院九十一年九月
      十日訊問筆錄），顯而易見，被告丁○○下車行竊之目的，即係為取代先行竊
      取之ＳＫ─０一二七號自小客車，其餘被告知之甚明，此觀被告等得手後，即
      在彰化縣員林鎮○○路與至善街口將前揭ＳＫ─０一二七號自小客車丟棄，並
      由癸○○及甲○○輪流駕駛八Ｌ─一七五八號自小客車附載其餘之人益發可證
      ，參照最高法院七十三年台上字第二三六四號判例意旨「意思之聯絡並不限於
      事前有所謀議，即僅於行為當時有共同犯意之聯絡者，亦屬之，且其表示之方
      法，亦不以明示通謀為必要，即相互間有默示之合致，亦無不可。」，被告等
      對行竊八Ｌ─一七五八號自小客車一事，亦具犯意聯絡。從而，被告等之竊盜
      犯行，亦堪認定。
（三）此外，復有贓物認領保管單、自被告戊○○租屋處查獲之摩托羅拉Ｔ189型行
      動電話照片、張鴻彰所有之行動電話門號0000000000通聯紀錄、失車電腦查詢
      資料及查詢車輛認可資料等附卷可稽，被告前揭辯詞，或屬畏罪卸責或互為迴
      護之詞，均不足採信。本件事證明確，被告犯行均堪認定，應依法論科。
二、核被告丁○○、丙○○、癸○○、戊○○、甲○○所為，均係犯刑法第三百三十
    條第一項之結夥三人以上攜帶兇器強盜罪、第三百二十一條第一項第三、四款之
    結夥三人以上攜帶兇器竊盜罪及第三百二十條第一項之普通竊盜罪，( 蓋被告等
    同謀竊取八Ｌ－一七五八號自小客車該次犯行，僅被告丁○○下手行竊，參照最
    高法院七十六年台上字第七二一０號判例意旨，與結夥三人以上竊盜之行為態樣
    不同，故僅論以普通竊盜罪。 )。被告等二次強盜、竊盜犯行，時間緊接、所犯
    犯罪構成要件相同，顯係基於概括之犯意反覆為之，均應依連續犯之規定，各論
    以結夥三人以上攜帶兇器強盜或竊盜罪，並各加重其刑。被告五人間就上開強盜
    及竊盜犯行，有犯意之聯絡及行為之分擔，均為共同正犯。又被告所犯上開二罪
    ，有方法、結果之牽連關係，應從一重之刑法第三百三十條第一項之結夥三人以
    上攜帶兇器強盜罪處斷，公訴人認被告所犯上開二罪犯意各別，行為互殊，應分
    論併罰容有未洽，附此敘明。再查被告丁○○前於八十七年間因竊盜罪，經本院
    判處有期徒刑二年，嗣經上訴駁回，於八十八年三月三十日確定，送監執行後，
    八十九年六月二十二日假釋出獄並付保護管束，同年十一月二十七日假釋付保護
    管束期滿而執行完畢；被告丙○○則曾因竊盜罪及違反毒品危害防制條例案件，
    分別經本院於八十八年七月二日、八十九年二月三日，各判處有期徒刑一年二月
    及四月確定，嗣定應執行刑為一年五月，入監執行後於九十年一月二十日假釋出
    獄並付保護管束，同年二月二十八日假釋付保護管束期滿而執行完畢；此有台灣
    彰化地方法院檢察署刑案資料查註紀錄表及台灣高等法院被告全國前案紀錄表各
    一件在卷足參，其二人受前揭有期徒刑執行完畢後，五年以內再犯本件有期徒刑
    以上之罪，各應依累犯規定遞加重其刑。爰審酌被告等正直年輕力壯之時，不思
    上進，反以暴力強盜他人財物，嚴重危害社會安全秩序，惡性非輕，暨渠等之品
    行、犯罪之動機、智識程度、手段及犯罪後之態度等一切情狀，各量處如主文所
    示之刑，以示懲儆。至被告等用以作案之一字型起子一支、口罩、刀械等物，因
    未扣案，且無證據證明尚屬存在，無從併為沒收之諭知，併此說明。
據上論斷，應依刑事訴訟法第二百九十九條第一項前段，刑法第二十八條、第五十六
條、第三百三十條第一項、第三百二十一條第一項第三、四款、第五十五條、第四十
七條，判決如主文。
本案經檢察官林鈴淑到庭執行職務。
中      華      民      國      九十一      年    十二    月      五    日
                                臺灣彰化地方法院刑事第二庭
                                    法      官  王義閔
右正本證明與原本無異。
如不服本判決，應於判決送達後十日內，向本院提出上訴狀( 須附繕本 )。
告訴人或被害人對於判決如有不服具備理由請求檢察官上訴者，其上訴期間之計算係
以檢察官收受判決正本之日期為準。
                                      法院書記官  詹國立
中      華      民      國      九十一      年    十二    月      九    日
刑法第三百三十條
犯強盜罪而有第三百二十一條第一項各款情形之一者，處五年以上十二年以下有期徒
刑。
前項之未遂犯罰之。
刑法第三百二十一條
犯竊盜罪而有左列情形之一者，處六月以上五年以下有期徒刑：
一、於夜間侵入住宅或有人居住之建築物、船艦或隱匿其內而犯之者。
二、毀越門扇、牆垣或其他安全設備而犯之者。
三、攜帶兇器而犯之者。
四、結夥三人以上而犯之者。
五、乘火災、水災或其他災害之際而犯之者。
六、在車站或埠頭而犯之者。
前項之未遂犯罰之。
